臺灣雲林地方法院民事判決　九十二年度簡上字第九一號
　　上　訴　人　乙○○
　　訴訟代理人　甲○○
　　被　上訴人　丁○○
　　訴訟代理人　丙○○
右當事人間請求給付票款事件，上訴人對於中華民國九十二年十月八日本院北港簡易
庭九十二年度港簡字第一○○號第一審判決提起上訴，本院於九十三年一月二十八日
辯論終結，並判決如左：
    主      文
上訴駁回。
第二審訴訟費用由上訴人負擔。
    事實及理由
一、本件被上訴人起訴主張：其執有上訴人（即原審被告）所簽發，以雲林縣麥寮鄉
    農會信用部為付款人，如附表所示之支票三紙（下稱系爭支票），金額共計新臺
    幣（下同）一百四十一萬六千元，詎於民國九十二年六月十三日提示時，竟均未
    獲兌現，屢經催討，上訴人迄仍拒不清償，為此依票據法律關係，請求上訴人給
    付票款一百四十一萬六千元，及自支付命令狀送達上訴人之翌日即九十二年六月
    二十八日起至清償日止，按年利率百分之六計算之利息等語；並聲明：駁回上訴
    。
二、上訴人則以：伊女兒甲○○向被上訴人（即原審原告）借用一百萬元時，曾提供
    一筆土地設定抵押及向友人借用簽發同額之支票予被上訴人以為擔保，之後甲○
    ○已以另一筆土地向他人借款一百萬元，償還該筆借款，另又向伊借用系爭支票
    ，用以換回之前交與被上訴人供擔保之支票，是甲○○現只欠被上訴人七十幾萬
    元之利息未清償，系爭支票係供擔保之用等語置辯。並聲明：(一)原判決廢棄。(二)
    被上訴人在第一審之訴駁回。
三、被上訴人主張系爭支票為上訴人所簽發，被上訴人於九十二年六月十三日為付款
    之提示，未獲付款之事實，業據其提出系爭支票及退票理由單各三份為證，且為
    上訴人所不爭執，應認被上訴人之主張為真正。
四、上訴人雖以前揭情詞置辯，惟為被上訴人所否認，並主張：系爭支票為甲○○所
    交付，用以清償甲○○對其所負之借款債務。按票據債務人不得以自己與發票人
    或執票人之前手間所存抗辯之事由，對抗執票人，若以其自己與執票人間所存之
    事由，資為對抗，則非法所不許，此觀諸票據法第十三條前段規定自明。此乃因
    票據行為為不要因行為，即不以給付之原因為要素而得成立之行為，凡簽名於票
    據之人，不問原因如何，均須依票上所載文義負責，除執票人取得票據係出於惡
    意或詐欺者外，發票人不得以自己與執票人前手所存抗辯之事由，對抗執票人。
    且不論執票人取得票據是否出於惡意，票據債務人均不得以他人與執票人間所存
    抗辯之事由，對抗執票人（最高法院四十九年度台上字第六七八號、四十七年度
    台上字第一六二一號判例意旨參照）。本件系爭支票為上訴人所簽發，並借予訴
    外人甲○○，用為清償甲○○對被上訴人之借款債務等情，為上訴人所不爭執。
    是被上訴人自得行使系爭支票之票據權利。又縱認甲○○已清償被上訴人一百萬
    元借款本金，只剩七十多萬元利息未清償等情屬實，然因該抗辯事由係存在於訴
    外人甲○○與被上訴人間，並非存在於上訴人與被上訴人間，或存在於上訴人與
    甲○○間，則依照前開法條及判例意旨所示，不論被上訴人取得系爭支票是否出
    於惡意，上訴人均不得持上開抗辯事由對抗被上訴人，而主張免負支票之付款責
    任。是上訴人之上揭辯詞，為不可採。
五、末按發票人應照支票文義擔保支票之支付；執票人向支票債務人行使追索權時，
    得請求自為付款提示日起之利息，如無約定利率者，依年利六釐計算，票據法第
    一百二十六條、第一百三十三條分別定有明文。查系爭支票被上訴人係於九十二
    年六月十三日為付款之提示，有退票理由單在卷可稽，依上開規定，上訴人應自
    九十二年六月十三日起負遲延利息責任。從而，被上訴人本於票據之法律關係，
    訴請上訴給付票款一百四十一萬六千元，及自自支付命令狀送達上訴人之翌日即
    九十二年六月二十八日起至清償日止，按年息百分之六計算之利息，為有理由，
    應予准許。又命清償票據上債務之判決，應依職權宣告假執行，民事訴訟法第三
    百八十九條第一項第三款定有明文。是則原審判命上訴人如數給付，並依職權宣
    告假執行，於法並無不合。上訴意旨指摘原判決不當，求予廢棄改判，為無理由
    ，應駁回其上訴。
六、兩造其餘之攻擊或防禦方法及未經援用之證據，經本院斟酌後，認為均不足以影
    響本判決之結果，自無逐一詳予論駁之必要，併此敘明。
七、據上論結，本件上訴為無理由，依民事訴訟法第四百三十六條之一第三項、第四
    百四十九條第一項、第七十八條，判決如主文。
中　　　華　　　民　　　國　　九十三　　年　　　二　　　月　　 十一 　　日
                            　　　臺灣雲林地方法院民事第一庭
~B審判長法官　蕭守田
~B法　　　官　春生
~B法　　　官　蔣得忠
右為正本係照原本作成。
本件不得上訴。
中　　　華　　　民　　　國　　九十三　　年　　　二　　　月　　 十一 　　日
~B法院書記官　周玄鎮
~F0
~T40
附表：
┌─────┬──────────┬────────┬─────────┐
│ 票    號 │ 發    票    日     │金 額（新臺幣） │  提    示    日  │
├─────┼──────────┼────────┼─────────┤
│FA0000000 │九十一年九月三十日  │七十萬元        │九十二年六月十三日│
├─────┼──────────┼────────┼─────────┤
│FA0000000 │九十一年十一月十四日│三十六萬元      │九十二年六月十三日│
├─────┼──────────┼────────┼────────┤│
│FA0000000 │九十一年十一月十七日│三十五萬六千元  │九十二年六月十三日│
└─────┴──────────┴────────┴─────────┘
